【裁判字號】    99,抗,157
【裁判日期】    990924
【裁判案由】    拍賣抵押物
【裁判全文】
臺灣桃園地方法院民事庭裁定             99年度抗字第157號
抗  告  人  甲○○
相  對  人  兆豐資產管理股份有限公司
法定代理人  乙○○
上列抗告人與相對人間拍賣抵押物事件，對於民國99年8 月9 日
本院簡易庭99年度司拍字第627 號民事裁定提起抗告，本院裁定
如下：
    主  文
抗告駁回。
抗告程序費用新台幣壹仟元由抗告人負擔。
    理  由
一、按抵押權人於債權已屆清償期而未受清償者，得聲請法院拍
    賣抵押物，就其賣得價金而受清償，此民法第873 條定有明
    文。而抵押權人為此項聲請准予拍賣抵押物之裁定，係屬非
    訟事件，祗須其抵押權已依法登記，並債權已屆清償期而未
    受清償，法院即應為准許拍賣抵押物之裁定，此法院所為准
    許拍賣抵押物之裁定，無確定實體法上之法律關係存否之性
    質，於債權及抵押權之存否，亦無既判力，最高法院58年度
    台抗字第524 號著有判例可稽。是對於此項法律關係有爭執
    者，應由有爭執之人另循民事訴訟程序以資解決，同院51年
    度台抗字第269 號判例亦足參照。
二、查本件相對人主張第三人趙金花於民國98年7 月14日以如本
    院99年度司拍字第627 號裁定附表所示不動產（下稱系爭不
    動產）為自己向相對人所負債務之擔保，設定最高限額新台
    幣（下同）2,040,000 元之抵押權，依法登記在案。嗣第三
    人趙金花於96年1 月18日將系爭不動產移轉予抗告人，並依
    法登記在案。茲第三人趙金花對相對人負債939,294 元，已
    屆清償期而未為清償，為此向本院聲請准予拍賣抵押物。相
    對人並提出系爭不動產之土地及建物登記第二類謄本、他項
    權利證明書、抵押權設定契約書、債權憑證（以上皆為影本
    ）各1 份為證，皆於本院99年度司拍字第627 號拍賣抵押物
    事件卷宗在卷可稽。經查，相對人對於抗告人之抵押權，已
    依法登記，而受擔保之債權已屆清償期而未受清償，是法院
    據以准許相對人拍賣抵押物之聲請，並無不當。抗告意旨雖
    指相對人就其債權前已另向第三人即連帶保證人柯志輝為強
    制執行，計已扣得其薪資250,583 元，故相對人向本院陳報
    主張之債權金額顯然有誤云云，惟此涉及「確定受擔保債權
    額度」之實體問題，抗告人所辯，乃屬實體上法律關係之爭
    執。綜上所述，並衡諸拍賣抵押物之裁定係採形式審查之非
    訟事件法理及首揭說明，相對人僅須其抵押權已依法登記，
    並依登記之清償期業已屆滿而未獲清償時，法院即應為許可
    拍賣之裁定。抗告人就實體上法律關係之爭執，應另行起訴
    依普通民事訴訟程序解決，本件提起抗告請求廢棄原裁定，
    為無理由，應予駁回。
三、據上論結，本件抗告為無理由，依非訟事件法第46條、第21
    條第2項、第24條第1項，民事訴訟法第495條之1第1 項、第
    449條第1項、第78條，裁定如主文。
中    華    民    國    99    年    9     月    24    日
                  民事第一庭  審判長法  官  郭琇玲
                                    法  官  魏于傑
                                    法  官  郭俊德
正本係照原本作成。
本裁定不得再抗告。
中    華    民    國    99    年    9     月    24    日
                                    書記官  黃澧

司法院資訊處製作；財團法人民間司法改革基金會備份。
